【裁判字號】    95,易,1480
【裁判日期】    951031
【裁判案由】    竊盜等
【裁判全文】
臺灣高雄地方法院刑事判決              95年度易字第1480號
公  訴  人  臺灣高雄地方法院檢察署檢察官
被      告  甲○○
上列被告因竊盜等案件，經檢察官提起公訴（台灣高雄地方法院
檢察署95年度偵字第19808 號），本院依簡式審判程序，判決如
下：
    主  文
甲○○共同犯竊盜罪，累犯，處有期徒刑陸月。又共同犯攜帶兇
器夜間侵入住宅竊盜罪，累犯，處有期徒刑捌月，扣案之扳手
支、鐵鉗貳支，均沒收。又共同犯攜帶兇器竊盜罪，累犯，處有
期徒刑柒月，扣案之扳手支、鐵鉗貳支，均沒收。又犯竊盜罪
，累犯，處有期徒刑月。又犯攜帶兇器毀壞門扇夜間侵入住宅
竊盜罪，累犯，處有期徒刑壹拾月，扣案之螺絲起子、釘撬、手
電筒各壹支、油壓剪貳支，均沒收。又犯收受贓物罪，累犯，處
有期徒刑月。應執行有期徒刑貳年拾壹月，扣案之扳手支、
鐵鉗貳支、及螺絲起子、釘撬、手電筒各壹支、油壓剪貳支，均
沒收。
    事  實
一、甲○○前於民國90年間，因違反毒品危害防制條例案件，經
    臺灣高等法院高雄分院以90年度上易字第890 號判決有期徒
    刑8 月確定，甫於民國92年10月24日縮刑假釋出監，而於93
    年4 月1 日假釋期滿未經撤銷視為執行完畢。詎仍不知悔改
    ，先後基於為自己不法所有之竊盜犯意，為下列竊盜行為：
  (一)甲○○與古志鴻（另由檢察官偵查中）共同基於為自己不法
    所有之竊盜犯意聯絡，共同為下列竊盜行為：
  (1)於95年5 月17日下午5 時許，由甲○○與古志鴻各自騎乘輕
    型機車及駕駛自用小客車，一同前往丁○○位於高雄縣美濃
    鎮吉東里吉山3 號住處，因丁○○該住處大門未上鎖，故由
    甲○○在外把風、接應，由古志鴻進入該屋後，徒手竊取丁○○所有之黃金項鍊2 條、黃金戒指3 只、PYRRHIC 牌黑色
    手提包1 個等物，得手後全數交給在外把風接應之甲○○，
    旋即各自離開。
  (2)於95年7 月25日凌晨5 時前之某時夜間，甲○○與古志鴻一
    同攜帶客觀上足以傷害他人生命身體安全之扳手3 支及鐵鉗
    2 支，前往庚○○位於高雄縣旗山鎮○○里○○街12號住處
    ，因庚○○該住處大門未上鎖，故由甲○○在外把風、接應
    ，由古志鴻進入該屋後，徒手竊取庚○○所有之健保卡、機
    車駕照、殘障手冊、第一銀行存款簿及葉陳榮垣所有之大陸
    通行證等物，得手後交與在外接應之甲○○，旋即各自離開
    。
  (3)於95年7 月25日上午8 時許，甲○○與古志鴻一同攜帶客觀
    上足以傷害他人生命身體安全之扳手3 支及鐵鉗2 支，前往
    高雄縣六龜鄉○○村○○路119 號丙○○住處，因丙○○該
    住處大門未上鎖，故二人在外相互把風，由甲○○先進入該
    屋後，徒手竊取丙○○所有新台幣（下同）50元、10元硬幣
    數枚共計13,000元及保險卡1 張後出來把風，再由古志鴻進
    入該屋，徒手竊取丙○○所有之國民身分證、健保卡、汽機
    車駕照、合作金庫銀行存簿、定存單及現金7,000 餘元等物
    ，得手後各自離開。
  (二)甲○○另於95年7 月14日凌晨5 時30分許，基於為自己不法
    所有之竊盜犯意，在其與父親乙○○位於高雄縣旗山鎮○○
    里○○路239 號住處內，趁乙○○在客廳看電視未及注意之
    際，竊取乙○○所有置放於房間床下之現金30,000元，得手
    後旋欲離開，在樓梯間因掉落1,000 元現鈔為乙○○發覺，
    經乙○○入房間查看，始知遭竊。
  (三)甲○○又基於為自己不法所有之竊盜犯意，於95年8 月12日
    5 時20分許之夜間，持自備之客觀上足以傷害他人生命身體
    安全之螺絲起子、釘撬、手電筒各1 支、油壓剪2 支（起訴
    書誤載為1 支），至己○○○位於高雄縣旗山鎮○○路20巷
    8 號住宅前，並以上揭工具毀壞該住宅之鐵捲大門後，侵入
    屋內竊得己○○○所有之現金715 元、手錶1 個、珍珠項鍊
    1 條、皮夾2 個，正欲離去之際，適有黃秀美經過發現而報
    警當場查獲，並自甲○○身上扣得上揭螺絲起子、釘撬、手
    電筒各1 支、油壓剪2支。
  (四)甲○○明知古志鴻所交付之車牌號碼為OWZ-603 號車牌1 面
    （係戊○○所有）係古志鴻於95年7 月25日凌晨某時許，竊
    盜所得之贓物，猶仍基於收受贓物之犯意，於同日凌晨2 時
    許自古志鴻處收受該車牌，並懸掛於自己所騎乘之原車牌號
    碼為M6C-216 號輕型機車上。嗣於同日上午10時30分，甲○○騎乘上揭機車行經高雄縣美濃鎮○○里○○街6 號前，為
    警查獲。
二、案經丁○○、乙○○、己○○○訴由高雄縣政府警察局旗山
    分局報告台灣高雄地方法院檢察署檢察官偵查起訴。
    理  由
一、本件被告所犯係死刑、無期徒刑、最輕本刑為3 年以上有期
    徒刑以外之罪，其於準備程序就前揭被訴事實為有罪之陳述
    ，經受命法官告知簡式審判程序之旨，並聽取其與公訴人之
    意見後，本院認無不得或不宜改依簡式審判程序進行之處，
    爰依刑事訴訟法第273 條之1 第1 項、第284 條之1 ，裁定
    本件由受命法官獨任進行簡式審判程序。
二、訊據被告對於上揭竊盜及收受贓物之犯罪事實，於本院準備
    程序及審理程序中，均坦承不諱，且各該部分犯行，分別有
    扣案之扳手3 支、鐵鉗2 支、及螺絲起子、釘撬、手電筒各
    1 支、油壓剪2 支，與被害人丁○○、庚○○、丙○○、己○○○、乙○○、高志平等人及證人黃秀美於警詢中之證述
    ，及高雄縣政府警察局旗山分局吉東派出所搜索扣押筆錄、
    扣押物品目錄表、高雄縣政府警察局搜索扣押筆錄、扣押物
    品目錄表各1 紙、贓物認領保管單共5 紙、查獲照片共21張
    等證據可資佐證，均核與被告自白相符，足認被告之自白與
    事實相符。是被告5 次竊盜及1 次收受贓物犯行，均堪認定
    ，應予依法論科。
三、查被告於上開事實欄一、(一)、(1)之竊盜犯行後，94年1 月7
    日修正，同年2 月2 日公布之刑法，已於95年7 月1 日施行
    ，本件所涉修正前後法律比較及適用之情形，詳如附表所示
    ，經整體比較後，新法未必對被告有利，故依刑法第2 條第
    1 項前段之規定，自應適用修正前刑法處斷。至被告其餘各
    次竊盜犯行及收受贓物犯行，均在刑法修正後犯之，自應適
    用修正後刑法之規定分別予以論罪，亦無與該次竊盜犯行論
    以連續犯之餘地，先予敘明。
四、論罪科刑：
  (一)按刑法第321 條第1 項第1 款所稱「夜間」，參酌刑事訴訟
    法第146 條第4 項規定，係指日落之後，日出之前。同條第
    1 項第2 款所稱「門扇」，則指分隔住宅或建築物內外之間
    之出入口大門。另同條第1 項第3 款攜帶兇器竊盜罪，衹須
    行竊時，攜帶具有危險性之兇器為已足，而不以該兇器屬其
    本人所有為必要，從而無論係行為人事前攜往、或於現場取
    得後復持以行竊，僅須行為人於行竊之際攜帶作為工具，在
    客觀上已足對他人之生命身體構成威脅，具有危險性，即應
    成立刑法第321 條第1 項第3 款之攜帶兇器竊盜罪（臺灣高
    等法院暨所屬法院88年12月法律座談會採同一見解）。是就
    被告所犯上揭事實欄一、(一)、(2)及一、(三)部分，其犯罪時間
    分別為95年7 月25日凌晨5 時前之某時、及95年8 月12日5
    時20分許，均尚未日出而屬夜間，此有卷附交通部中央氣象
    局編印之95年度日出日沒時刻表可查。另就上揭事實欄一、
    (三)部分，遭被告持螺絲起子、油壓剪、釘撬所破壞之鐵捲門
    ，係用以分隔己○○○位於高雄縣旗山鎮○○路20巷8 號住
    宅之內外間之出入口大門，自屬同法第321 條第1 項第2 款
    之「門扇」。再被告於上揭犯罪事實欄一、(一)、(2)及(3)行竊
    時所攜帶之扳手3 支、鐵鉗2 支，及於上揭犯罪事實欄一、
    (三)行竊時所攜帶之螺絲起子、釘撬及金屬製手電筒各1 支、
    油壓剪2 支，均屬鐵製材質，質地堅硬，前端尖銳，此有該
    等物品之照片5 張附卷可稽，而為客觀上足以危害人之生命
    身體，依社會通常觀念可供兇器使用之物，此均先予敘明。
  (二)是核被告就犯罪事實欄一、(一)、(1)所為，係犯刑法第320 條
    第1 項之竊盜罪；就事實欄一、(一)、(2)所為，係犯同法第
    321 條第1 項第3 款、第1 款之攜帶兇器夜間侵入住宅竊盜
    罪；就事實欄一、(一)、(3)所為，係犯同法第321 條第1 項第
    3 款之攜帶兇器竊盜罪；就事實欄一、(二)所為，係犯同法第
    320 條第1 項之竊盜罪；就事實欄一、(三)所為，係犯同法第
    321 條第1 項第3 款、第2 款、第1 款之攜帶兇器毀壞門扇
    侵入住宅竊盜罪；就事實欄一、(四)所為，則係犯同法第349
    條第1項之收受贓物罪。
  (三)被告就上揭犯罪事實欄一、(一)、(1)、(2)、(3)部分，與古志鴻
    間有犯意聯絡及行為分擔，均應論以共同正犯。
  (四)被告所犯上開各罪，應分論併罰之。
  (五)另被告如事實欄所載有期徒刑執行完畢之前科紀錄，有卷附
    臺灣高等法院被告前案紀錄表可稽，其於有期徒刑執行完畢
    後5 年以內，再故意犯上揭各次有期徒刑以上之罪，均為累
    犯，並就上揭事實欄一、(一)、(1)所犯竊盜罪部分，依修正前
    刑法第47條第1 項之規定，加重其刑；其餘所犯竊盜罪及收
    受贓物罪部分，則依修正後刑法第47條第1 項之規定，加重
    其刑。
  (六)爰審酌被告現正青年，竟已有數次毒品及竊盜等前科，有上
    揭台灣高等法院被告前案紀錄表1 紙在卷可憑，竟不知悔改
    ，又不以正當工作賺取生活所需，而屢次以攜帶兇器、或於
    夜間侵入他人住宅、或毀壞他人門扇之方式竊取他人物品及
    收受贓物，造成他人財物損失及追索困難，亦可見被告品行
    不佳、素行不良，倘從輕量刑，顯然難收預防再犯之效，然
    其犯後坦承犯行，態度尚可，及考量其各次竊得財物及收受
    贓物之價值，及其犯罪動機、目的、手段、所生危害等一切
    情狀，就其各次竊盜及收受贓物犯行，分別量處如主文所示
    之刑。再被告於新法施行前所犯1 次竊盜罪、新法施行後所
    犯4 次竊盜罪及1 次收受贓物罪，參照最高法院95年第8 次
    刑事庭會議決議意旨，上開併合處罰之各罪，因有1 罪行為
    在新法施行前，其數罪併罰之規定，仍應依比較新舊法之結
    果，適用修正前刑法第51條第5 款之規定予以併合處罰，是
    依修正前刑法第51條第5 款之規定，定其應執行刑如主文所
    示，以示懲儆。另扣案之扳手3 支、鐵鉗2 支，係被告與共
    犯古志鴻2 人所共有，另螺絲起子、釘撬、手電筒各1 支、
    油壓剪2 支，則為被告所有，業經被告於審判中自陳詳細，
    且分別為被告與古志鴻或單獨犯上揭竊盜罪所用之物，自應
    依刑法第38條第1 項第2 款規定，宣告沒收之。
五、據上論斷，應依刑事訴訟法第273 條之1 第1 項、第299 條
    第1 項前段，刑法第2 條第1 項前段、第28條、第320 條第
    1 項、第321 條第1 項第3 款、第2 款、第1 款、第349 條
    第1 項、第38條第1 項第2 款、修正前（下同）刑法第47條
    第1 項、第51條第5 款，罰金罰鍰提高標準條例第1 條，判
    決如主文。
中    華    民    國    95    年    10    月    31    日
                  刑事第十四庭  法  官  紀凱峰
以上正本證明與原本無異。
如不服本判決，應於收受送達後10日內向本院提出上訴書狀。
中    華    民    國    95    年    11    月    2     日
                                書記官  黃進遠
附表：刑法修正施行後新舊法之比較適用
┌──┬──┬─────────────────┬───┬──────────────────────────────┐
│編號│條號│新法                              │比較  │理由                                                        │
│    │    ├─────────────────┤      │                                                            │
│    │    │舊法                              │結果  │                                                            │
├──┼──┼─────────────────┼───┼──────────────────────────────┤
│1   │28  │新條文二人以上共同實行犯罪之行為者│      │舊法「實施」一語，依實務見解認係涵蓋陰謀、預備、著手、實行概│
│    │    │，皆為正犯。                      │      │念在內（司法院三十一年院字第二四０號解釋），即承認陰謀共同正│
│    │    │                                  │      │犯、預備共同正犯，非僅侷限於直接從事構成犯罪事實之行為，故解│
│    │    ├─────────────────┼───┤釋上包括「共謀共同正犯」，基於近代刑法之個人責任原則及法治國│
│    │    │舊條文二人以上共同實施犯罪之行為者│      │人權保障之思想，應以不承認「陰謀共同正犯」與「預備共同正犯」│
│    │    │，皆為正犯。                      │      │為當，新法為杜爭議，而將「實施」一語，修正為「實行」；且修正│
│    │    │                                  │      │後，並無礙於「共謀共同正犯之存在」。故依新舊法均成立共同正犯│
│    │    │                                  │      │（實施正犯或共謀共同正犯），因其成立要件及刑罰效果均未變更，│
│    │    │                                  │      │自無新舊法比較之問題，應適用現行刑法第二十八條。            │
├──┼──┼─────────────────┼───┼──────────────────────────────┤
│2   │33  │新條文主刑之種類如下：            │      │舊法第三十三條第五款規定，罰金：一元以上，修正後則提高為，罰│
│    │    │一、死刑                          │      │金：新臺幣一千元以上，以百元計算之。                        │
│    │    │二、無期徒刑                      │      │罰金之定義既已修正，法定刑為罰金者，其法定最低度罰金亦提高為│
│    │    │三、有期徒刑：二月以上，十五年以上│      │新臺幣一千元，致刑度有加重之情形，不論宣告罰金與否，應依新法│
│    │    │    。但遇有加減時，得減至二月未滿│      │第二條第一項前段之規定，適用行為時法。（最高法院決議第三點(一)│
│    │    │    ，或加至二十年。              │      │參照）。                                                    │
│    │    │四、拘役：一日以上，六十日未滿。但│      │                                                            │
│    │    │    遇有加重時，得加至一百二十日。│      │                                                            │
│    │    │五、罰金：新臺幣一千元以上，以百元│      │                                                            │
│    │    │    計算之。                      │      │                                                            │
│    │    ├─────────────────┼───┤                                                            │
│    │    │舊條文主刑之種類如下：            │ˇ    │                                                            │
│    │    │一、死刑                          │      │                                                            │
│    │    │二、無期徒刑                      │      │                                                            │
│    │    │三、有期徒刑：二月以上，十五年以上│      │                                                            │
│    │    │    。但遇有加減時，得減至二月未滿│      │                                                            │
│    │    │    ，或加至二十年。              │      │                                                            │
│    │    │四、拘役：一日以上，二個月未滿。但│      │                                                            │
│    │    │    遇有加重時，得加至四個月。    │      │                                                            │
│    │    │五 罰金：一元以上。               │      │                                                            │
├──┼──┼─────────────────┼───┼──────────────────────────────┤
│3   │47  │新條文I受徒刑之執行完畢，        │ˇ    │(一) 舊法第四十七條規定，受有期徒刑之執行完畢，或受無期徒刑或 │
│    │    │   或一部之執行而赦免後，五年以內 │      │   有期徒刑一部之執行而赦免後，五年以內再犯有期徒刑以上之罪 │
│    │    │   故意再犯有期徒刑以上之罪者，為 │      │   者，為累犯，修正後第四十七條第一項則規定，五年以內「故意 │
│    │    │   累犯，加重本刑至二分之一。     │      │   」再犯有期徒刑以上之罪者，為累犯，明顯限縮以「故意」     │
│    │    │II 第九十八條第二項關於因強制工作 │      │   再犯者為限，始成立累犯（將過失犯排除於累犯適用之外），可 │
│    │    │   而免其刑之執行者，於受強制工作 │      │   見，過失犯罪在累犯之評價上已為變更，又因成立累犯之刑罰效 │
│    │    │   處分之執行完畢或一部之執行而免 │      │   果為應加重其刑（加重之程度得至二分之一），是依刑法第二條 │
│    │    │   除後，五年以內故意再犯有期徒刑 │      │   第一項但書規定，犯罪行為如發生於新法修正施行前，因新法之 │
│    │    │   以上之罪者，以累犯論。         │      │   規定顯較舊法有利，自應適用修正後之規定，不能論以累犯。（ │
│    │    ├─────────────────┼───┤   高院座談會決議第六則）。                                 │
│    │    │舊條文                            │      │(二)【故意犯罪，依新舊法均成立累犯】：按行為時及裁判時之法律均│
│    │    │  受有期徒刑之執行完畢，或受無期徒│      │  有處罰之  規定者，法律之修正，不  發生罪與刑之變更者，依  │
│    │    │  刑或有期徒刑一部之執行而赦免後，│      │  各該法律規定之適用究係  重在行為時或裁判時，作為適用法律之│
│    │    │  五年以內再犯有期徒刑以上之罪者，│      │  判斷基準。累犯修正不涉及犯罪構成要件之刑罰加重或減輕事由，│
│    │    │  為累犯，加重本刑至二分之一。    │      │  該法律規定之適用應重在行為時之情形，則逕適用行為時法。若行│
│    │    │                                  │      │  為人於前案執行完畢後，五年內故意再犯他罪，不論依舊法第四十│
│    │    │                                  │      │  七條之規定，抑或新法第四十七條第一項之規定，均構成累犯，對│
│    │    │                                  │      │  被告而言並無有利或不利之情形；另最高法院九十五年五月二十三│
│    │    │                                  │      │  日刑事庭第八次庭務會議決議，亦認為「過失」再犯有期徒刑以上│
│    │    │                                  │      │  之罪，始應依修正後刑法第二條第一項之規定，適用最有利於行為│
│    │    │                                  │      │  人之法律。是以題示情形，應不生新舊法比較之問題，自應逕依現│
│    │    │                                  │      │  行有效之法律即修正後刑法第四十七條第一項之規定，論以累犯。│
│    │    │                                  │      │(三)【擬制累犯之新舊法適用】：新法第四十七條第二項規定，第九十│
│    │    │                                  │      │  八條第二項關於因強制工作而免其刑之執行者，於受強制工作處分│
│    │    │                                  │      │  之執行完畢或一部之執行而免除後，五年以內故意再犯有期徒刑以│
│    │    │                                  │      │  上之罪者，以累犯論，修正前則無類此之規定（依司法院大法院釋│
│    │    │                                  │      │  字第一百三十三號解釋認為：刑法第四十七條明文規定受有期徒刑│
│    │    │                                  │      │  之執行完畢，或受無期徒刑或有期徒刑一部之執行，而赦免後，五│
│    │    │                                  │      │  年以內再犯有期徒刑以上之罪者為累犯，所謂赦免，經本院院解字│
│    │    │                                  │      │  第三五三四號解釋係指特赦及免除其刑者而言，不包括大赦在內。│
│    │    │                                  │      │  其所稱免除其刑，係指基於赦免權作用之減刑而免除其刑而言。其│
│    │    │                                  │      │  他如刑法第二十三條但書、第二十四條第一項但書、第二十六條但│
│    │    │                                  │      │  書、第二十七條等所規定之免除其刑，既非基於赦免權之作用），│
│    │    │                                  │      │  而係應依刑事訴訟法諭知免刑之判決，並無徒刑之執行，與累犯之│
│    │    │                                  │      │  構成要件無關，自不包括在內                                │
└──┴──┴─────────────────┴───┴──────────────────────────────┘
附錄：
中華民國刑法第320條
意圖為自己或第三人不法之所有，而竊取他人之動產者，為竊盜
罪，處 5 年以下有期徒刑、拘役或 5 百元以下罰金。
意圖為自己或第三人不法之利益，而竊佔他人之不動產者，依前
項之規定處斷。
前二項之未遂犯罰之。
中華民國刑法第321條
犯竊盜罪而有左列情形之一者，處 6 月以上、 5 年以下有期徒
刑：
一  於夜間侵入住宅或有人居住之建築物、船艦或隱匿其內而犯
    之者。
二  毀越門扇、牆垣或其他安全設備而犯之者。
三  攜帶兇器而犯之者。
四  結夥三人以上而犯之者。
五  乘火災、水災或其他災害之際而犯之者。
六  在車站或埠頭而犯之者。
前項之未遂犯罰之。
中華民國刑法第349條
收受贓物者，處 3 年以下有期徒刑、拘役或 5 百元以下罰金。
搬運、寄藏、故買贓物或為牙保者，處 5 年以下有期徒刑、拘役
或科或併科 1 千元以下罰金。
因贓物變得之財物，以贓物論。


司法院資訊處製作；財團法人民間司法改革基金會備份。
